【裁判字號】    89,訴,3014
【裁判日期】    900208
【裁判案由】    懲治走私條例
【裁判全文】
臺灣高雄地方法院刑事判決                        八十九年度訴字第三一四號
    公  訴  人  臺灣高雄地方法院檢察署檢察官
    被      告  甲○○
    被      告  戊○○
右列被告等因懲治走私條例案件，經檢察官提起公訴（八十九年度偵字第四０九八號
），本院判決如左：
    主  文
甲○○私運管制物品進口逾公告數額，處有期徒刑陸月。
戊○○無罪。
    事  實
一、甲○○係騰達企業行之實際負責人，明知自淪陷區私運物品進入本國自由地區，
    其私運之物品，以管制物品論，除屬於行政院公告之「管制物品項目及其數額」
    甲項及乙項之物品不限數額外，其餘以私運一項或數項，其總額由海關比照緝獲
    時之完稅價格計算，超過新台幣十萬元或重量達一千公斤者，以管制進出口物品
    論，先於不詳時地，向真實姓名暨年籍不詳之成年人，購買大陸香菇、香菇絲、
    乾香菇等管制進口物品，再於同年一月十六日，自現屬大陸地區之香港起運，進
    口貨名為粽葉一批之一只貨櫃（貨櫃號碼ＦＨＭＵ0000000），甲○○竟
    基於私運管制物品進口販賣圖利之犯意，於申報進口之上開貨櫃後層內夾藏重量
    達一千公斤以上之大陸所產之乾香菇一千七百二十八公斤、乾香菇一百九十二公
    斤、乾花菇二百二十四公斤、香菇絲一萬零五十九公斤之管制進口物品，總計一
    萬二千二百零三公斤。嗣於八十九年一月二十日下午二時四十分許，經內政部警
    政署保安警察第三總隊第三大隊、高雄關稅局、高雄港警所、高雄海調站人員，
    在高雄港四十二號碼頭聯檢ＱＩＮＧ  ＣＨＵＮ輪所卸載之上開貨櫃內查獲。
二、案經內政部警政署保安警察第三總隊第三大隊報請台灣高雄地方法院檢察署檢察
    官偵查起訴。
    理  由
壹、有罪部分：
一、訊據被告甲○○矢口否認有何右揭犯行，並辯稱：伊欲從事進出口通訊器材之業
    務，因而向經濟部國際貿易局申請進出口廠商登記卡，本件伊並未進口該貨櫃，
    可能係伊借牌予江姓男子，由其進口該貨櫃云云。惟查：
（一）內政部警政署保安警察第三總隊第三大隊、高雄關稅局、高雄港警所、高雄海
      調站人員，於八十九年一月二十日下午二時四十分許，在高雄港四十二號碼頭
      聯檢ＱＩＮＧ  ＣＨＵＮ輪所卸載之進口貨櫃（貨櫃號碼ＦＨＭＵ00000
      00）內裝運粽葉之後層，查獲夾藏大陸香菇、香菇絲、乾花菇，且該批查獲
      之管制進口貨品，重量已達一千公斤以上，屬懲治走私條例公告管制物品丁項
      之管制進口物品等情，有財政部高雄關稅局扣押貨物、運輸工具收據及搜索筆
      錄等影本各一紙及現場照片六張附卷可稽。
（二）被告甲○○雖另辯以：有將伊公司之出進口廠商登記卡借予江姓男子使用云云
      ，然其未能提供江姓男子之真實姓名暨年籍資料供本院查證，基此，是否真有
      其人，顯屬可疑。又依社會所謂「借牌」之交易慣例，該被借牌之公司因有該
      筆交易而須負擔公司營利事業所得稅，故除營業稅外，通常亦均約定由向該公
      司借牌之人負擔此部分之稅捐，以彌補被借牌者之稅捐損失。本件被告甲○○
      對於該名江姓男子是否有負擔稅捐，於本院調查程序中初先稱並不知情，後又
      改稱：有約定由江姓男子負責支付一情，業據其自承在卷，是其前後供述已有
      不一，而被告甲○○既係公司之實際負責人，對於公司是否有借牌他人使用，
      因涉及公司課稅問題，豈有不知或含糊不清之理。另證人丁○○於本院調查程
      序中證稱：騰達企業行之出進口廠商登記卡係由伊於八十八年十月間，代被告
      公司向經濟部國際貿易局申請，伊迄今尚未收到有任何進出口資料用以報稅等
      語，而被告甲○○對於何時地借牌予江姓男子，亦未能具體陳述以實其說，足
      認該名江姓男子，應係被告甲○○所虛構之人。
（三）又依卷附之進口切結書、領櫃單、國外發票、應收帳款上均載明貨主為騰達企
      業行，並檢附該行之出進口廠商登記卡，而騰達企業行之公司大小章及出進口
      廠商登記卡均由被告甲○○負責保管，亦據被告甲○○於警訊中供承在卷，倘
      上開貨櫃係由第三人假冒其公司名義進口，何能取得上開文件？又證人乙○○
      於本院調查程序中證述：伊公司於該只貨櫃抵台後，曾多次以電話通知騰達企
      業行繳納海上運費，並欲交付提單予騰達企業行，惟一直未能聯絡上等語，是
      倘係由第三人未經騰達企業行之同意或授權，自行進口上開貨櫃，為免東窗事
      發，當不致留存被告公司之電話號碼以為取貨，益徵上開進口貨櫃，係由被告
      甲○○所進口無訛。
（四）綜上所述，被告甲○○所辯，顯係事後臨訟圖卸之詞，要無可採。此外，復有
      大陸所產之乾香菇一千七百二十八公斤、乾香菇一百九十二公斤、乾花菇二百
      二十四公斤、香菇絲一萬零五十九公斤，共計一萬二千二百零三公斤扣案可證
      。本件罪證明確，被告甲○○犯行至堪認定。
二、按自淪陷區私運物品進入本國自由地區或自本國自由地區私運物品前往淪陷區，
    其私運之物品，以管制物品論，除屬於甲項及乙項之物品不限數額外，其餘以私
    運一項或數項，其總額由海關比照緝獲時之完稅價格計算，超過新台幣十萬元或
    重量達一千公斤者，以管制進出口物品論，懲治走私條例第十二條、行政院公告
    之「管制物品頸目及其數額」丁項分別定有明文。又報運人對於貨物未經申報即
    擅自夾帶進口，即構成所謂之「私運」貨物進口。被告甲○○將該批大陸產製品
    販入並私運進口，核其所為，係犯懲治走私條例第二條第一項之私運管制物品進
    口逾公告數額罪。茲審酌被告甲○○走私之犯行，嚴重影響合法進口相類物品之
    銷售，及國家關稅之收入，所私運進口之走私物品數量價額甚鉅，及被告甲○○
    犯後猶狡飾犯行等一切情狀，量處如主文所示之刑。末查，扣案之乾香菇一千七
    百二十八公斤、乾香菇一百九十二公斤、乾花菇二百二十四公斤、香菇絲一萬零
    五十九公斤之管制進口物品，總計一萬二千二百零三公斤，業據高雄關稅局為沒
    入之處分，此有該局八十九年三月二十九日八九年第一二０號處分書一紙在卷可
    憑，爰不另為沒收之宣告。
貳、無罪部分：
一、公訴意旨略以：甲○○、戊○○基於共同之犯意，由戊○○擔任高雄市「騰達企
    業行」掛名負責人。甲○○為實際經營者，二人以「騰達企業行」名義於八十九
    年一月廿日申報進口ＢＡＭＢＯＯ  ＳＨＥＡＴＨ貨物，裝在ＦＨＭＵ─000
    0000號貨櫃內，其粽葉之後層夾藏走私貨物管制進口之大陸生產之乾香菇一
    千七百二十八公斤、乾香菇一百九十二公升、乾花菇二百二十四公斤、香菇絲一
    萬零五十九公斤（價值約新台幣數十萬元），嗣於八十九年一月廿日十四時四十
    分許在高雄港四十二ＣＴ聯檢ＱＩＮＧ、ＣＨＵＮ輪時當場查獲，扣得上開走私
    進口物品。
二、按犯罪事實應依證據認定之，無證據不得推定其犯罪事實；又不能證明被告犯罪
    ，應諭知無罪之判決，刑事訴訟法第一百五十四條、第三百零一條第一項定有明
    文。又認定不利於被告之事實，須依積極證據，苟積極證據不足為不利於被告事
    實之認定，即應為有利於被告之認定，更不必有何有利之證據，最高法院著有三
    十年上字第八一六號判例可參。
三、公訴人認被告戊○○涉犯懲治走私條例第二條第一項之私運管制物品進口逾公告
    數額罪，無非係以香港翔偉船務公司提出之委託載運貨物之商行係騰達企業行，
    進口領板單及國外發票上亦載明貨主為騰達企業行，且申請自香港運送至高雄港
    時亦檢附該行之「出進口廠商登卡」，如係第三人假冒該行名義進口，何能取得
    上開文件？據受委託申辦該行設立、變更登記資料之會計師丁○○於警訊時供稱
    ：﹁有關資料及申辦費用均係甲○○所提供，且戊○○本人親自至高雄市稅捐處
    苓雅分處攜帶其本人之身分證給稅務員確認身分。被告戊○○於偵查中亦坦承確
    有其事等情，為其論據，訊據被告戊○○堅決否認有何右揭犯行，辯稱：我委託
    騰達企業行之甲○○（綽號安仔）申辦手機，將身分證給他，他冒用我名義拿去
    登記為公司負責人，我沒有進口那個貨櫃等語。
四、經查：被告甲○○於本院調查程序中供稱：伊因個人信用狀況不佳，故委由丙○○、戊○○分任騰達企業行之第一、二任之掛名負責人，騰達企業行由伊實際經
  營，丙○○、戊○○對於公司之業務並不熟悉；借牌之事由伊與江姓男子接洽等
    語，核與被告戊○○於本院調查程序中供稱：騰達企業行係甲○○拿伊之身份證
    當人頭所設，甲○○要求伊至公司泡茶看店，然伊並未答應，並未至公司上班等
    語、證人丙○○於本院調查程序中證述：伊於八十八年九月間，由甲○○找伊擔
    任騰達企業行之負責人，每日薪資五百元，伊並未出資，亦不清楚公司業務，均
    係由甲○○負責公司業務，公司有無辦理進出口業務，伊不清楚，公司成立後相
    關文件均由甲○○負責處理等語大致相符，是被告戊○○既未經手騰達企業行之
    實際營運業務，自難徒以其係騰達企業行之登記負責人，即遽論被告戊○○與被
    告甲○○共犯違反懲治走私條例之罪。
五、此外，復查無其他積極證據足資佐認被告戊○○有公訴人所指訴之犯行，揆諸上
    開說明，既不能證明被告戊○○犯罪，自應諭知無罪之判決。
據上論斷，應依刑事訴訟法第二百九十九條第一項前段、第三百零一條第一項前段，
懲治走私條例第二條第一項、第十一條，刑法第二條第一項，罰金罰鍰提高標準條例
第一條前段，判決如主文。
本案經檢察官蔡麗宜到庭執行職務。
中      華      民      國 九十     年      二      月      八      日
                                  臺灣高雄地方法院刑事第七庭
                                      法  官  何  悅  芳
右為正本，係照原本作成，證明與原本無異。
如不服本判決，應於送達後十日內，向本院提出上訴狀。
                                      書記官  吳  良  美
中      華      民      國     九十     年      二      月      八      日
附錄本案論罪科刑法條全文：
懲治走私條例第二條
私運管制物品進口﹑出口逾公告數額者，處七年以下有期徒刑，得併科新台幣二十萬
元以下罰金。
以犯前項之罪為常業者，處三年以上十年以下有期徒刑，得併科新台幣三十萬元以下
罰金。
第一項之未遂犯罰之。
第一項所稱管制物品及其數額，由行政院公告之。


司法院資訊處製作；財團法人民間司法改革基金會備份。
